臺灣高等法院交通事件裁定　　　　　　　　　　　　九十三年度交抗字第五二二號
　　抗　告　人
　　即受處分人　甲○○
右列抗告人因違反道路交通管理處罰條例案件，不服臺灣板橋地方法院，中華民國九
十三年五月三十一日裁定（九十二年度交聲字第一六九六號），提起抗告，本院裁定
如左：
    主  文
原裁定及原處分關於「駕駛人行車速度，超過規定之最高時速未滿二十公里」部分均
撤銷。
甲○○「駕駛人行車速度，超過規定之最高時速未滿二十公里」部分不罰。
其餘抗告駁回。
    理  由
壹、撤銷自為裁定之部分：
一、按汽車駕駛人，行車速度，超過規定之最高時速者，處新臺幣一千二百元以上二
    千四百元以下罰鍰；汽車駕駛人有第四十條第一項之情形者，除依原條款處罰鍰
    外，並記違規點數一點，道路交通管理處罰條例第四十條第一項前段、第六十三
    條第一項第一款定有明文。次按行車速度，依標誌或標線之規定，無標誌或標線
    者，在市區道路，時速不得超過五十公里，道路交通安全規則第九十三條第一項
    第一款、第九十四條第三項亦有明文。
二、原裁定以：抗告人即受處分人甲○○於民國九十二年六月二十八日下午三時十五
    分許，駕駛車號ＦＥ─二六六號營業大客車（車主為統聯汽車客運股份有限公司
    ），沿臺北市文山區○○○路第三車道由南往北行駛，途經羅斯福路六段四三七
    號前，因以時速五十六公里行駛，行車速度超過規定之最高時速（五十公里），
    超速六公里未滿二十公里，有行車速率器判讀紀錄一份在卷可憑，且本件事故經
    ，違反道路交通安全規則第九十三條第一項第一款之規定明確，因認原處分機關
    即臺北市交通事件裁決所，依道路交通管理處罰條例第四十條第一項前段、第六
    十三條第一項第一款之規定，裁處罰鍰新臺幣一千七百元，並記違規點數一點。
    並無不合，駁回受處分人之異議。
三、本院查：依原審卷附之行車速率器判讀內容，於九十二年六月二十八日十五時十
    四分九秒至同分三十秒，於二十一秒時間內，抗告人所駕駛大客車車速由時速五
    十六公里至零公里，行駛里程為一百六十三公尺，惟依該紀錄所示，車速在五十
    六公里時，大客車行駛地點應係在停車地點往前一百六十三公尺處，且依證人丁
    現昌於本院九十三年度交上訴字第七十號過失致死案件審理時證稱：「（問）原
    審第十頁分析報告書是否你所做？（答）對。」、「（問）請見倒數第三行時速
    五十六公里，是當時的車速？（答）十五時十四分九秒當時是五十六公里，十五
    時十四分三十秒時速是零，二十一秒行駛了一六三公尺。」、「（問）這二一秒
    車速從五十六到零，（答）對。」、「（問）這時速五十六公里是往前推一六三
    公尺？（答）對」等語，故依證人丁現昌所言，時速為五十六公里處，係停車前
    一百六十三公尺處，而非事故發生地之時速，而依事故發生地點為台北市○○○
    路○段四三七號前，依大客車現場停車位置，距事故地點約三十點四公尺，故車
    速為時速五十六公里處距事故發生地點尚有一百三十二點六公尺，依行車紀錄器
    所示其時速係從五十六公里遞減至零公里，故事發地點之車速當係在五十六公里
    以下。雖事發現場道路限速為五十公里以下，然抗告人於發生擦撞時車速究否超
    過五十公里，依前開行車紀錄器判讀紀錄是無法證明抗告人當時有超速之行為，
    況依卷附現場圖所示，大客車之煞車痕長三點二公尺，參酌一般公車汽車煞車距
    離、行車速度對照表以觀，行車速度應係在三十公里以下，故該判讀紀錄表尚難
    為抗告人有超速肇事之認定。原審未予詳查即駁回受處分人之異議，似嫌速斷，
    受處分人之抗告指摘原裁定此部分不當，為有理由，自應由本院將原裁定及原處
    分機關此部分之處分均撤銷，並諭知抗告人不罰。
貳、其餘抗告駁回部分：
一、按汽車駕駛人，駕駛汽車違反道路交通安全規則，因而肇事致人死亡者，吊銷其
    駕駛執照，並一年內不得考領駕駛執照，道路交通管理處罰條例第六十一條第一
    項第四款及第六十七條第三項分別定有明文。次按汽車行駛時，駕駛人應注意車
    前狀況及兩車併行之間隔，並隨時採取必要之安全措施，道路交通安全規則第九
    十四條第三項亦有規定。
二、原裁定意旨略以：
　(一)原處分意旨略以：抗告人即受處分人甲○○於民國九十二年六月二十八日下午三
    時十五分許，駕駛車號ＦＥ─二六六號營業大客車（車主為統聯汽車客運股份有
    限公司），沿臺北市文山區○○○路第三車道由南往北行駛，途經羅斯福路六段
    四三七號前，疏未注意車前狀況及兩車併行之間隔，並隨時採取必要之安全措施
    ，違反道路交通安全規則第九十四條第三項之規定，因而肇事致人死亡，經警掣
    單舉發，乃依同條例第六十一條第一項第四款、第六十七條第三項之規定，裁處
    吊銷駕駛執照，一年內不得重新考領駕駛執照。
　(二)受處分人之異議意旨略以：受處分人駕駛車號ＦＥ─二六六號營業大客車，行經
    肇事地點，因壓到一頂安全帽而察覺後輪有異而觀看照後鏡，發現路邊躺著一人
    ，遂趕緊下車察看，因當時並沒有碰撞的聲音，經仔細觀看未發現大客車車體有
    任何碰撞的痕跡，傷者亦沒有被車壓過的痕跡，而受處分人所駕駛之上開大客車
    ，空車時約重一萬三千公斤，如有壓過人體應會碎裂，惟死者全身無一處碎裂，
    法醫驗屍亦證明其為內出血，故受處分人車輛並未與對方機車或乘座人員發生任
    何碰撞，再者，受處分人一直在第三車道直行，並無跨越第四車道，絕不會碰撞
    該機車，並無違反道路交通安全規則致人死亡之情事，詎遭舉發及裁處，殊屬不
    當，爰聲明異議，請求撤銷原處分云云。
　(三)原裁定以：受處分人確於九十二年六月二十八日下午三時十五分許，駕駛車號Ｆ
    Ｅ─二六六號營業大客車，沿臺北市文山區○○○路第三車道由南往北行駛，途
    經羅斯福路六段四三七號前，疏未注意車前狀況及兩車併行之間隔，並隨時採取
    必要之安全措施，即違反道路交通安全規則第九十四條第三項之規定，斯時適有
    案外人何恭漢騎乘車號ＢＫＤ─七五八號重機車搭載李介菁同向行駛在其車右前
    方，於行經該機車左側時未與該機車保持安全車距，而何恭漢於發現甲○○駕駛
    之大客車行至其所騎乘之機車左側時，亦未注意與該大客車保持安全車距或採取
    其他必要安全措施，兩車因而發生擦撞，致李介菁倒地並遭甲○○駕駛之大客車
    碾壓，經送醫急救仍因傷重不治死亡，嗣經警製單舉發之違規事實，有臺北市政
    府警察局九十二年八月七日北市警交大字第ＡＸＸ０二九七八三號舉發違反道路
    交通管理事件通知單影本一紙附卷可稽；而受處分人因前開交通事故涉犯業務過
    失致死罪嫌，業經臺灣臺北地方法院檢察署檢察官於九十二年十月三十日以九十
    二年度偵字第一四四五一號提起公訴，經臺灣臺北地方法院於九十三年三月二十
    五日以九十二年度交訴字第一二九號判處有期徒刑八月，有該刑事案件之起訴書
    及刑事判決正本各一份在卷可按，復經原審法院調取臺灣臺北地方法院檢察署九
    十二年度相字第四三０號相驗卷、九十二年度偵字第一四四五一號偵查卷及臺灣
    臺北地方法院九十二年度交訴字第一二九號交通刑事卷宗核閱無誤（影本附卷）
    ，並有附於上開相驗卷及偵查卷之交通事故談話紀錄表、道路交通事故補充資料
    表、道路交通事故現場圖、臺北市政府消防局救護紀錄表、事故現場暨車損照片
    （見上開刑事案件偵查卷第十七頁至第八十五頁；相驗卷第十二頁至第二十二頁
    ）等影本資料可資佐証。且本件事故經送請臺北市車輛行車事故鑑定委員會鑑定
    結果，亦認受處分人有涉嫌未保持行車安全間隔為肇事原因，此有該委員會九十
    二年九月二十五日北鑑審字第０九二三０二九九三００號鑑定意見書影本一份在
    卷足參。而被害人李介菁因本件事故經送醫急救仍因胸腹腔出血傷重不治死亡，
    業經臺灣臺北地方法院檢察署檢察事務官督同檢驗員前往實施相驗屬實，製有相
    驗屍體證明書、驗斷書、勘驗筆錄及相驗照片附卷足憑（見上開相驗卷第三十三
    頁、第三十四至三十九頁、第二十八頁；上開偵查卷第四十七至七十二頁），堪
    認本件受處分人確有違反道路交通安全規則第九十四條第三項之規定，因而肇事
    致人死亡之違規情事無訛。受處分人雖辯稱：並未與對方機車或乘座人員發生任
    何碰撞云云，惟本件事故確係受處分人駕駛之大客車與本件案外人何恭漢騎乘之
    機車發生擦撞所致，迭據本件案外人何恭漢於上開刑事案件警詢、偵查及審理程
    序中陳述綦詳（見上開偵查卷第七頁偵訊筆錄、第十四頁談話紀錄表、第一七七
    頁訊問筆錄、相驗卷第三十頁訊問筆錄、臺灣臺北地方法院九十三年三月十一日
    審判筆錄參照），證人即負責處理本件交通事故之臺北市政府警察局文山第二分
    局交通分隊警員朱育成於臺灣臺北地方法院審理上開業務過失致死案件時亦明確
    證稱：當日其在受處分人駕駛之大客車右前側車身發現明顯新擦痕，經與何恭漢
    騎乘之機車左把手比對後，高度亦相符，故其確認大客車右前側車身之擦痕為本
    件事故所致等語（見臺灣臺北地方法院前開刑事案卷九十三年二月十九日審判筆
    錄第六頁、第十頁），此外，並有附於前開偵查卷內之車損照片影本（見前開偵
    查卷第二十八至三十四頁）及臺灣臺北地方法院九十二年度交訴字第一二九號刑
    事案卷內之警員朱育成當場比對兩車擦痕高度之照片影本六幀可佐，是受處分人
    上開空言否認未發生擦撞之情，不足採信。再者，受處分人所駕駛之大客車右後
    輪沾有被害人李介菁之血液，有內政部警政署刑事警察局九十二年八月二十日刑
    醫字第０九二０一二四一七０號鑑驗書影本附卷可佐（見前開偵查卷第一八五頁
    ），又被害人李介菁於右側腹部有明顯之輪胎痕跡、左側腹股溝有撕裂傷、右臀
    部有瘀青痕，另有黑色之油漬痕，此有相驗照片及臺灣臺北地方法院檢察署驗斷
    書等影本在卷可憑（見前開偵查卷第四十七至七十二頁、相驗卷第三十五頁、第
    三十六頁），足證被害人於事故發生倒地後確實遭受處分人駕駛之大客車碾壓，
    受處分人僅空言泛稱被害人李介菁未遭其車碾壓云云，即無可採。綜上所述，受
    處分人既確有前揭違規事實，其所陳各端，又無從憑以認定原處分機關所為之裁
    決處分有何違誤或不當之處，是原處分機關據以援引上開規定，對受處分人裁處
    吊銷駕駛執照，一年內不得重新考領駕駛執照部分，自屬適法有據。本件異議為
    無理由，應予駁回等語。
三、受處分人之抗告意旨以：因本案經受處分人提起無罪上訴，已經臺灣高等法院受
    理正在審理中，因其中尚有諸多疑點有待解開，故請於臺灣高等法院審理判決完
    成後，再行開庭判決，是幸，懇請法官恩准云云。
四、本院查：受處人分於上揭時地，駕駛車號ＦＥ─二六六號營業大客車，因疏未注
    意車前狀況及兩車併行之間隔，並隨時採取必要之安全措施，違反道路交通安全
    規則第九十四條第三項規定，與案外人何恭漢搭載李介菁所騎乘車號ＢＫＤ─七
    五八號重型機車發生擦撞，致被害人李介菁死亡之事實，除據案外人何恭漢於上
    開刑事案件警詢、偵查、原審及本院審理程序中陳述明確，及證人即本案承辦員
    警朱育成於該刑事案件原審審理程序中證述明確，並有交通事故談話紀錄表、道
    路交通事故補充資料表、道路交通事故現場圖、相驗屍體證明書、驗斷書、勘驗
    筆錄、內政部警政署刑事警察局九十二年八月二十日刑醫字第０九二０一二四一
    七０號鑑驗書等均影本在卷可佐；且證人朱育成明確證稱：在甲○○所駕駛之大
    客車右側車身發現之擦痕，走向係自右上方往左下方延伸，因擦痕起點為受力部
    位，痕跡會較深，故可由此判斷擦痕走向等語（見臺灣臺北地方法院前開刑事案
    卷九十三年二月十九日審判筆錄第十二頁及本院九十三年十月五日審理筆錄），
    且有前開證人而提出附卷大客車照片可佐，而查該擦痕走向是由前往後，由是足
    可認定兩車擦撞時，抗告人駕駛之大客車係由後往前駛過案外人何恭漢之機車旁
    ，大客車之車速較機車快。且案外人何恭漢直陳：當日伊騎乘之機車在前，甲○
    ○駕駛之大客車在後，兩車係於大客車超越機車時發生碰撞等語，堪予信實，再
    觀諸卷附現場圖，本件事發後案外人何恭漢之機車倒地在現場遺有兩道刮地痕，
    南側刮地痕起始點在第四車道內，距離三、四車道間車道線約零點四公尺處（該
    圖比例尺為一公分代表實際距離二公尺，該刮地痕起始點在圖上距車道線之距離
    為零點二公分，以此換算得出），北側刮地痕起始點則在三、四車道間之車道線
    上，實證兩車擦撞前行車位置係在該三、四車道中線附近。故抗告人甲○○以前
    開情詞置辯，無非卸責之詞，委無可取。又肇事路段為直路，路上無障礙物遮蔽
    視線，視野開闊良好，有卷附現場圖及現場照片可按（見上開偵查卷第十五頁、
    第十七頁、第三十五頁），斷無使抗告人不能注意前方人車動態及兩車間隔之情
    。本院因以抗告人所犯業務過失致死罪名明確，判處有期徒刑六月，如易科罰金
    以三百元折算一日，亦有本院九十三年度交上訴字第七十號刑事判決一紙在卷可
    稽，抗告人確有前揭違規事實，已至為明確，是抗告人空言否認有何過失，自不
    足採。原審據上駁回抗告人此部分之異議，核無不當，抗告人此部分之抗告，為
    無理由，應予駁回。
據上論斷，應依道路交通案件處理辦法第二十六條、刑事訴訟法第四百十二條、第四
百十三條，裁定如主文。
中　　　華　　　民　　　國　　九十三　　年　　 十一 　　月　　　九　　　日
                              臺灣高等法院交通法庭
                                    審判長法  官  陳  貽  男
                                          法  官  陳  憲  裕
                                          法  官  徐  世  禎
右正本證明與原本無異。
不得再抗告。
                                          書記官  陳  玲  憶
中　　　華　　　民　　　國　　九十三　　年　　 十一 　　月　　　十　　　日
